---
title: "ME315 Laboratório 2 - Processamento de Bases de Dados em Lote"
author: "Jhuan Marcos Nunes Solis Silva (266349)"
format: pdf
editor: visual
---

## Pacotes utilizados

```{r, message=FALSE, warning=FALSE}
library(readr)
library(dplyr)
library(tidyr)
library(ggplot2)
library(ggcal)
```

### 1. Estatísticas suficientes

Queremos, para cada combinação de `dia`, `mês` e `Cia. Aérea`, o percentual de vôos com `ARRIVAL_DELAY > 10`. Isso é uma proporção, logo as estatísticas suficientes são apenas duas (por grupo):

- `n`: número total de vôos do grupo;
- `n_atraso`: número de vôos do grupo com `ARRIVAL_DELAY > 10`.

O percentual final é obtido combinando os lotes por soma simples: `Perc = sum(n_atraso) / sum(n)`.

### 2. Função `getStats`

```{r}
getStats <- function(input, pos) {
  input %>%
    filter(AIRLINE %in% c("AA", "DL", "UA", "US")) %>%
    filter(!is.na(ARRIVAL_DELAY), !is.na(DAY), !is.na(MONTH)) %>%
    group_by(DAY, MONTH, AIRLINE) %>%
    summarise(n_atraso = sum(ARRIVAL_DELAY > 10),
              n        = n(),
              .groups  = "drop")
}
```

### 3. Importação em lote com `read_csv_chunked`

Lemos apenas as colunas necessárias (`MONTH`, `DAY`, `AIRLINE`, `ARRIVAL_DELAY`) via `col_types`, com lotes de 100 mil linhas.

```{r}
mycols <- cols_only(
  MONTH         = "i",
  DAY           = "i",
  AIRLINE       = "c",
  ARRIVAL_DELAY = "i"
)

stats_lotes <- read_csv_chunked(
  "flights.csv",
  callback   = DataFrameCallback$new(getStats),
  chunk_size = 1e5,
  col_types  = mycols
)
```

```{r}
stats_lotes
```

### 4. Função `computeStats`

```{r}
computeStats <- function(stats) {
  stats %>%
    group_by(Cia = AIRLINE, MONTH, DAY) %>%
    summarise(n_atraso = sum(n_atraso),
              n        = sum(n),
              .groups  = "drop") %>%
    mutate(Data = as.Date(paste(2015, MONTH, DAY, sep = "-")),
           Perc = n_atraso / n) %>%
    select(Cia, Data, Perc)
}
```

```{r}
resultado <- stats_lotes %>% computeStats()
resultado
```

### 5. Mapa de calor em formato de calendário

```{r}
pal <- scale_fill_gradient(low = "#4575b4", high = "#d73027")
```

```{r}
baseCalendario <- function(stats, cia) {
  sub <- stats %>% filter(Cia == cia)
  ggcal(sub$Data, sub$Perc)
}
```

```{r}
cAA <- baseCalendario(resultado, "AA")
cDL <- baseCalendario(resultado, "DL")
cUA <- baseCalendario(resultado, "UA")
cUS <- baseCalendario(resultado, "US")
```

```{r}
cAA + pal + ggtitle("Percentual de atraso na chegada - American Airlines")
```

```{r}
cDL + pal + ggtitle("Percentual de atraso na chegada - Delta Air Lines")
```

```{r}
cUA + pal + ggtitle("Percentual de atraso na chegada - United Airlines")
```

```{r}
cUS + pal + ggtitle("Percentual de atraso na chegada - US Airways")
```

```{r}
Sys.setenv(TZ = "America/Sao_Paulo")
Sys.time()
```
