---
title: "Lab03_jhuan"
author: "Jhuan Marcos Nunes Solis Silva"
format: html
editor: visual
---

## Pacotes utilizados

```{r}
library(readr)
library(dplyr)
library(leaflet)
```

## 1

Importe, utilizando o pacote readr, cada um dos três arquivos disponíveis. Os objetos resultantes devem ser chamados flights, airlines e airports.

    Para o arquivo de aeroportos, importe apenas as colunas IATA_CODE, CITY, STATE, LATITUDE, LONGITUDE;

    Para o arquivo de vôos:
    a. Importe apenas as colunas DESTINATION_AIRPORT e ARRIVAL_DELAY;
    b. Leia apenas 1 milhão de linhas por vez;
    c. Remova vôos em que o aeroporto de destino comece com a letra 1;
    d. Remova registros em que existam pelo menos uma coluna faltante;
    e. Determine, para cada parte do arquivo, as estatísticas suficientes para a determinação do atraso médio por aeroporto de destino;
    f. Ao finalizar a leitura do arquivo, combine as estatísticas suficientes de modo a produzir a média de atraso por aeroporto.

```{r}
#1

airlines <- read_csv("airlines.csv")

#2

# Importando apenas IATA_CODE, CITY, STATE, LATITUDE, LONGITUDE

airports <- read_csv("airports.csv",
                     col_select = c(IATA_CODE, CITY, STATE, LATITUDE, LONGITUDE))

#3

# Função de processamento

processa_voos <- function(chunk, pos) {

  # Remova vôos em que o aeroporto de destino comece com a letra 1
  chunk_processado <- chunk |> 
    filter(!grepl("^1", DESTINATION_AIRPORT)) |> 
  # Remova registros em que existam pelo menos uma coluna faltante;
  na.omit() |> 
  # Determine, para cada parte do arquivo, as estatísticas suficientes para a determinação do atraso médio por aeroporto de destino
  group_by(DESTINATION_AIRPORT) |> 
    summarise(
      soma_atraso = sum(ARRIVAL_DELAY),
      n_voos = n(),
      .groups = "drop"
    )
  
  return(chunk_processado)
}

# Leitura de flights

flights_parcial <- read_csv_chunked("flights.csv",
                    callback = DataFrameCallback$new(processa_voos),
                    chunk_size = 1000000,
                    col_types = cols_only(
                      DESTINATION_AIRPORT = col_character(),
                      ARRIVAL_DELAY = col_double()
                      )
                    )

# Ao finalizar, combina as estatísticas para produzir a média final de atraso por aeroporto

flights <- flights_parcial |> 
  group_by(DESTINATION_AIRPORT) |> 
  summarise(
    media_atraso = sum(soma_atraso) / sum(n_voos),
    .groups = "drop"
  )

```

## 2

Selecione a operação apropriada join para incluir, na tabela flights, as colunas CITY e STATE do objeto airports. Para executar esta tarefa:
a. Identifique a coluna que é a chave na tabela flights;
b. Identifique a coluna que é a chave na tabela airports;
c. Quais são os aeroportos que estão listados em flights, mas estão ausentes em airports?
d. Apresente o comando que combine ambas as tabelas, indicando explicitamente as chaves;
e. Armazene a tabela resultante no objeto flights.

```{r}
# a e b)
# A coluna chave de flight é a coluna DESTINATION_AIRPORT e a key de airports é IATA_CODE

# c)

flights |> anti_join(airports, by = c("DESTINATION_AIRPORT" = "IATA_CODE"))

# d e e)

flights <- flights |> left_join(airports, by = c("DESTINATION_AIRPORT" = "IATA_CODE"))
```

## 3

Quantos aeroportos cada estado possui? Apresente uma tabela ordenada de forma decrescente (no número de aeroportos).

```{r}
airports |> group_by(STATE) |> 
  summarise(
    n_linhas = n() 
  ) |> 
  arrange(desc(n_linhas))
```

## 4

Apresente um mapa representando todos os atrasos observados por aeroporto.
a. Carregue o pacote leaflet;
b. Combine os comandos leaflet, addTiles e addMarkers para a criação de um mapa básico;
c. Armazene o grafico em b) numa variável chamada this;
d. Adicione as duas linhas abaixo após a criação da variável this (apenas se você estiver usando Jupyter):

```{r}
# a) feita no inicio do programa

# b) e c

this <- flights |> 
  leaflet() |> 
  addTiles() |> 
  addMarkers(
    lng = ~LONGITUDE, 
    lat = ~LATITUDE,
    popup = ~DESTINATION_AIRPORT 
  )

this
```

```{r}
Sys.setenv(TZ = "America/Sao_Paulo")
Sys.time()
```
