---
title: "Lab04_Excel_jhuan"
author: "Jhuan Marcos Nunes Solis Silva - 266349"
format: pdf
editor: source
---

## Laboratório 4: Importação de Dados Retangulares - Excel

Os dados utilizados neste laboratório são os índices de desenvolvimento mundial, disponibilizados pelo Banco Mundial no arquivo `WDIEXCEL.xlsx` (<http://datatopics.worldbank.org/world-development-indicators/>).

### Atividades

1.  Carregue os pacotes `readxl` e `tidyverse`.

```{r}
library(readxl)
library(tidyverse)
```

2.  Crie uma variável chamada `fname` que contenha o caminho para o arquivo `WDIEXCEL.xlsx`, disponível no seu diretório de dados. Confirme que o R identifica a existência do arquivo utilizando o comando `file.exists`.

```{r}
fname <- "/home/jhuan/Downloads/WDIEXCEL.xlsx"
file.exists(fname)
```

3.  Leia a planilha "Country" e armazene no objeto `countries`.

```{r}
countries <- read_excel(fname, sheet = "Country")
countries
```

4.  Mantenha apenas os registros de 5 países (Brasil e outros 4 de sua escolha).

```{r}
countries <- countries %>%
  filter(`Short Name` %in% c("Brazil", "United States", "Argentina",
                              "China", "Germany"))
countries
```

5.  Leia a planilha "Data" e armazene no objeto `WDI`.

```{r}
WDI <- read_excel(fname, sheet = "Data")
WDI
```

6.  Selecione apenas as colunas:

-   Country Code
-   Indicator Code
-   E todos os anos de 1960-2018

```{r}
WDI <- WDI %>%
  select(`Country Code`, `Indicator Code`, `1960`:`2018`)
WDI
```

7.  Confirme se os dados em `WDI` estão em formato tidy. Se não estiverem, transforme-os para tal formato. Faça de forma que exista uma coluna referente ao ano chamada `YEAR`.

```{r}
# Os dados NÃO estão em formato tidy: cada ano ocupa uma coluna
# diferente, quando deveria existir uma única coluna (YEAR) e uma
# única linha por observação (país, indicador, ano). Transformamos
# de formato "largo" para "longo" com pivot_longer().

WDI <- WDI %>%
  pivot_longer(cols = `1960`:`2018`,
               names_to = "YEAR",
               values_to = "VALUE")
WDI
```

8.  Confirme se a coluna referente ao ano está em formato inteiro.

```{r}
class(WDI$YEAR)

WDI <- WDI %>%
  mutate(YEAR = as.integer(YEAR))

class(WDI$YEAR)
```

9.  Para o objeto `WDI`, mantenha apenas os registros dos países listados em `countries`. Selecione as colunas:

-   Country Code
-   Short Name
-   YEAR
-   SP.DYN.CBRT.IN

```{r}
WDI <- WDI %>%
  filter(`Country Code` %in% countries$`Country Code`,
         `Indicator Code` == "SP.DYN.CBRT.IN") %>%
  inner_join(countries %>% select(`Country Code`, `Short Name`),
             by = "Country Code") %>%
  pivot_wider(names_from = `Indicator Code`, values_from = VALUE) %>%
  select(`Country Code`, `Short Name`, YEAR, `SP.DYN.CBRT.IN`)

WDI
```

10. Ordene o objeto de forma que, para cada país, as informações estejam ordenadas por ano.

```{r}
WDI <- WDI %>%
  arrange(`Country Code`, YEAR)

WDI
```

11. Construa um gráfico de linhas, usando o pacote `ggplot2`, que tenha no eixo X a variável `YEAR`, no eixo Y a variável `SP.DYN.CBRT.IN` e que cada linha corresponda a um país diferente.

```{r}
ggplot(WDI, aes(x = YEAR, y = `SP.DYN.CBRT.IN`,
                color = `Short Name`, group = `Short Name`)) +
  geom_line() +
  labs(x = "Ano",
       y = "Taxa de Natalidade Bruta (SP.DYN.CBRT.IN)",
       color = "País",
       title = "Evolução da Taxa de Natalidade Bruta por País") +
  theme_minimal()
```

```{r}
Sys.setenv(TZ = "America/Sao_Paulo")
Sys.time()
```
